【裁判字號】    96,訴,1583
【裁判日期】    970110
【裁判案由】    侵權行為損害賠償
【裁判全文】
臺灣高雄地方法院民事判決              96年度訴字第1583號
原      告  甲○○
訴訟代理人  乙○○
被      告  丙○○
當事人間請求侵權行為損害賠償事件，向本院刑事庭提起附帶民
事訴訟（本院96年度簡上附民字第19號），經本院刑事庭裁定移
送前來，本院於民國96年12月27日言詞辯論終結，判決如下：
  主  文
被告應給付原告新台幣捌萬元，及自民國九十六年三月三十一日
起至清償日止，按年利率百分之五計算之利息。
原告其餘之訴駁回。
訴訟費用由被告負擔十分之一，餘由原告負擔。
本判決第一項得假執行。
原告其餘假執行之聲請駁回。
  事實及理由
一、原告起訴主張：其與訴外人即被告友人蘇弘助因碼頭卸貨問
    題而生爭端，嗣於民國95年4 月18日下午5 時20分許，被告
    竟駕駛車牌號碼YF-7900 號自小客車，行至高雄市○○區○
    ○街4 號前時，突將其上開自小客車停放在原告所駕駛車牌
    號碼X6-899號營業大貨車前方，並隨即下車向原告揚言：「
    你是不是甲○○，若我回去問蘇弘助發現你就是甲○○，就
    要把你打死」等語，以此加害生命之事恐嚇原告，致原告心
    生恐懼，精神受有痛苦，被告自應依民法侵權行為規定，賠
    償原告非財產上損害新臺幣（下同）100 萬元。為此，爰依
    民法第184 條第1 項、第195 條侵權行為法律關係，提起本
    訴。並聲明：(一)被告應給付原告1,000,00 0元，及自96 年3
    月31日（刑事附帶民事起訴狀繕本送達翌日）起至清償日止
    ，按年息5%計算之利息。(二)原告願供擔保請准宣告假執行。
二、被告則以：其並不認識原告，係因友人蘇弘助向其告知遭駕
    駛X6-899號營業大貨車司機即原告毆打，其才在上開時地停
    車問該名駕駛X6-899號營業大貨車的司機是否係原告甲○○
    本人，並請該營業大貨車司機轉達甲○○要敢做敢當出面處
    理，其並未恐嚇原告等語置辯。聲明求為判決：(一)駁回原告
    之訴及假執行之聲請。(二)如受不利判決，願供擔保，請准宣
    告免於假執行。
三、兩造不爭執之事實（本院卷第36、50、51頁）如下，並有被
    告所有0000000000號行動電話、（07）0000000 號市內電話
    使用人資料、雙向通聯及基地台位置紀錄、蘇弘助所有0000
    000000號、蘇弘助之妻陳春霞所有0000000000號行動電話之
    使用人資料、雙向通聯紀錄等資料在卷可參，且經本院查閱
    卷附刑事案件（本院95年度簡字第7447號、本院96年度簡上
    字第151 號）卷宗影本無訛。
  (一)被告於民國95年4 月18日下午5 時20分許，駕駛車牌號碼YF
    -7900 號自小客車，在高雄市○○區○○街4 號前，將其上
    開自小客車停放在原告所駕駛車牌號碼X6-899號營業大貨車
    前方，並下車詢問該營業大貨車司機是否係原告本人。
  (二)原告與訴外人蘇弘助（被告相識十多年之友人）於95年3 月
    17 日 發生爭執後，被告與蘇弘助於當日、本件恐嚇事件發
    生之同年4 月18日及翌日（19日）間以行動電話多次互相聯
    繫。
  (三)被告涉嫌恐嚇原告，經本院以95年度簡字第7447號刑事判決
    判處拘役50日，被告不服提起上訴，經本院以96年度簡上字
    第151 號刑事判決上訴駁回確定。
四、原告主張被告於上開時地，向其揚言：「你是不是甲○○，
    若我回去問蘇弘助發現你就是甲○○，就要把你打死」等語
    ，以此加害生命之事恐嚇等情，為被告以前開情詞否認。是
    本件爭點為(一)被告有無恐嚇原告之行為。(二)原告得否請求被
    告賠償？金額若干？
五、被告有無恐嚇原告之行為？
  (一)原告於上開時地，遭不相識之YF-7900 號自小客車司機攔下
    及以上開言語恐嚇，旋於同日晚間至高雄市警察局小港分局
    高松派出所向員警報案，經員警依原告所提供之車號YF-790
    0 號查詢車主年籍資料後，調出被告口卡片（丙○○、40年
    1 月13日出生、身分證字號Ｚ000000000、住高雄縣鳥松鄉○
    ○村○○路立德巷18號）供原告指認，始循線查獲被告等情
    ，有案發當日（95年4 月18日）受詢問人為原告之警詢筆錄
    、被告口卡片及經原告簽名捺指印確認之被告檔案照片（附
    於上揭刑案高雄市政府警察局小港分局高市警港分偵字第09
    50009290號卷）、車號YF-7900 號自小客車之車號查詢汽車
    車籍1 份（上開刑案偵查卷第32 頁） 在卷可稽，並經原告
    於上開刑案偵查及上訴審審理時以證人身份具結證述在卷（
    上開偵卷第13、14頁、上開刑案上訴審卷96年5 月15日審判
    筆錄）。
  (二)又被告與原告素未謀面，係因友人蘇弘助向其告知遭駕駛X6
    -899號營業大貨車司機即原告毆打，其才循蘇弘助所述上開
    車牌號碼，而在上開時地停車詢問該名駕駛X6-899號營業大
    貨車的司機是否係原告甲○○本人，欲原告出面處理毆打蘇
    弘助一事等情，已據被告於本件準備程序及上開刑案上訴審
    審理時自承在卷（本院卷第50頁、上開刑案上訴審卷96年5
    月15日審判筆錄），且原告與訴外人蘇弘助（被告相識十多
    年之友人）於95年3 月17日發生爭執後，被告與蘇弘助於95
    年3 月17日、本件恐嚇事件發生之同年4 月18日及翌日（19
    日）間即以行動電話多次互相聯繫等情，亦為被告所不爭執
    ，則被告與訴外人蘇弘助非但熟識，且於蘇弘助與原告發生
    爭執（95年3 月17日）後及本件被告出面找原告（95年4 月
    18日）後，渠等間均分別有密切之聯絡，暨本件案發當時被
    告確係據友人蘇弘助所告知之車牌號碼，而在上開地點攔下
    駕駛上開營業大貨車之原告，欲解決原告與蘇弘助間之糾紛
    等各情節，堪認被告確有恐嚇原告之充分動機。佐以被告與
    原告素無怨隙，亦不相識乙情，為被告及原告所是認，則原
    告並無甘冒誣告罪之刑責設詞誣陷被告之可能。況被告於上
    開刑案警詢、偵查中先稱：未於本件案發當時出現在案發地
    點，也不認識蘇弘助云云，嗣經上開刑案偵查檢察官調取被
    告及其友人蘇弘助之行動電話通聯紀錄及基地台位置紀錄，
    被告始於上開刑案二審審理及本件準備程序坦承確有於上開
    時、地去找原告，且與蘇弘助為相識十多年之朋友等情，足
    見被告於上開刑案警詢、偵查中之辯解，無非畏罪情虛之飾
    卸之詞。又原告既於被告上開言詞警告後，隨即前往報警如
    上，足徵其主張因遭被告恐嚇而心生畏懼為真，此由上開刑
    事案件亦為相同認定可參。
  (三)綜上，原告主張遭被告以上開言詞恐嚇乙節，堪信為真，被
    告抗辯伊只是要找甲○○出面處理問題，沒有講恐嚇的話云
    云，與事實不符，不足採信。
六、原告得否請求被告賠償？金額若干？
    按因故意不法侵害他人之權利者，負損害賠償責任；不法侵
    害他人之健康、自由，被害人雖非財產上之損害，亦得請求
    賠償相當之金額，民法第184 條第1 項前段、第195 條第1
    項前段分別定有明文。查被告故意以上開加害原告生命之言
    詞不法恐嚇原告，業如前述，客觀上已足造成原告心理健康
    自由之侵害，原告自得依據侵權行為之法律關係，請求被告
    賠償損害。茲就原告請求之非財產上損害之精神慰撫金審核
    如下：按慰藉金之賠償須以人格權遭遇侵害，使精神上受有
    痛苦為必要，其核給之標準固與財產上損害之計算不同，然
    非不可斟酌雙方身分資力與加害程度，及其他各種情形核定
    相當之數額，最高法院著有51年台上字第223 號判例足資參
    照。經查，原告係民國31年8 月29日出生，於案發時已年逾
    60歲，突遭被告駕車攔下並以加害生命之事出言恐嚇，致其
    生活處於恐懼不安之狀態，精神上當受有痛苦，自得請求非
    財產上之損害。又原告未曾入學就讀，曾任拖車司機，目前
    無業，於94年度有薪資所得250,000 元，名下無其他財產；
    而被告為高中畢業，曾任拖車司機，目前無業，於93年度有
    薪資所得55,600元，嗣於94、95年度則無薪資所得，名下有
    年份分別為1990、1988、1994年之老舊汽車共計3 輛等情，
    分據兩造陳明在卷（本院卷第36頁），且有電子閘門財產所
    得調件明細表存卷可參（本院卷第16至28頁）。本院爰審酌
    兩造教育程度、經濟狀況及原告所受精神上痛苦程度等一切
    情狀，認原告請求慰撫金在80,000元範圍內，並無不當，應
    予准許，至逾此部分之請求即無理由，不應准之。
七、綜上所述，原告本於侵權行為之法律關係，請求被告給付8
    0,000 元，及自附帶民事起訴狀繕本送達翌日即96年3 月31
    日起至清償日止，按年息5%計算之利息，洵屬正當，應予准
    許，至其逾此範圍之請求為無理由，應予駁回。
八、本判決原告勝訴部分，本院命被告給付之金額未逾50萬元，
    依民事訴訟法第389 條第1 項第5 款之規定，應依職權宣告
    假執行。至原告雖聲請就勝訴部分為假執行之宣告等語，惟
    按原告得請求之金額既未逾50萬元，而應依職權宣告假執行
    如上，因認其此部分聲請，僅為促請本院為職權發動，併予
    敘明。至於原告敗訴部分，其假執行之聲請，既失依附，應
    予駁回。
九、本件因事證已臻明確，兩造其餘攻擊、防禦方法及證據資料
    之主張，核與判決結果不生影響，爰不逐一論駁，併予敘明
    。
十、據上論結：原告之訴一部有理由，一部無理由，依民事訴訟
    法第385 條第1 項前段、第79條、第389 條第1 項第5 款，
    判決如主文。
中    華    民    國    97    年    1     月    10    日
                  民事第四庭  審判長法  官  黃國川
                                    法  官  張茹棻
                                    法  官  郭瓊徽
上正本係照原本作成。
如不服本判決，應於送達後20日內，向本院提出上訴狀並表明上
訴理由，如於本判決宣示後送達前提起上訴者，應於判決送達後
10日內補提上訴理由書（須附繕本）。
中    華    民    國    97    年    1     月    10    日
                                    書記官  邱秋珍


司法院資訊處製作；財團法人民間司法改革基金會備份。
